【裁判字號】    89,訴,202
【裁判日期】    890608
【裁判案由】    違反槍砲彈藥刀械管制條例
【裁判全文】
臺灣嘉義地方法院刑事判決                          八十九年度訴字第二二號
    公  訴  人  臺灣嘉義地方法院檢察署檢察官
    被      告  甲○○
    指定辯護人  本院公設辯護人  丙○○
右列被告因違反槍砲彈藥刀械管制條例案件，經檢察官提起公訴 (八十九年度偵字第
二○八○號)，本院判決如左：
    主  文
甲○○未經許可無故持有手槍，處有期徒刑伍年陸月，併科罰金新臺幣伍萬元，罰金
如易服勞役以參佰元即新臺幣玖佰元折算壹日。扣案之仿奧地利ＧＬＯＣＫ廠一七型
口徑九ｍｍ半自動手槍製造之仿造槍壹枝（槍枝管制編號0000000000；槍
身具有”ＢＬＵ  ７９０”；槍管具有”ＢＬＵ７８９”標誌）及改造子彈拾壹顆（
彈底具”ＡＰ  ９ｍｍ”標誌），均沒收。
    事  實
一、甲○○於民國八十四年二月間，於嘉義市文化商場旁，向案外人乙○○（於六十
    六年間與八十一年間因殺人案件及妨害自由案件分別經臺灣高等法院臺中分院及
    臺灣高等法院臺南分院判處有期徒刑十五年及有期徒刑一年二月確定，於七十一
    年七月十六日送監執行，於八十三年二月二十三日假釋付保護管束，已於八十四
    年六月二十六日死亡）借得仿奧地利ＧＬＯＣＫ廠一七型口徑九ｍｍ半自動手槍
    製造之仿造槍一枝及改造子彈十七顆；隨即藏置於嘉義市○區○○街二一九號三
    樓二住處衣櫥後方，未經許可無故持有之；迨八十九年三月二十九日凌晨二時三
    十分許，在上址附近，為警接獲密報甲○○持有槍彈而查獲。
二、案經嘉義縣警察局移送台灣嘉義地方法院檢察署檢察官偵查起訴。
    理  由
一、右揭事實，業據被告甲○○於偵審中坦承不諱，並有如事實欄所示之物扣案可稽
    。經查：
    （一）上開槍彈經內政部警政署刑事警察局鑑定結果，送鑑制式手槍一枝，認係
          仿奧地利ＧＬＯＣＫ廠一七型口徑九ｍｍ半自動手槍製造之仿造槍，其槍
          身具有”ＢＬＵ  ７９０”標誌；槍管具有”ＢＬＵ  ７８９”標誌，槍
          管內具五條右旋來復線，機械性能良好，認具殺傷力。送驗制式子彈十七
          顆（因鑑定而試射六顆），認均係但土造金屬彈頭改造而成，彈底具”Ａ
          Ｐ  ９ｍｍ”經試射六顆結果，均能擊發，認具殺傷力，此有該局八十九
          年四月八日刑鑑字第四０八三五號鑑驗通知書附卷可稽。
    （二）又該仿造槍係槍砲彈藥刀械管制條例第七條第一項所列之手槍，此有該局
          八十九年五月三日刑鑑字第五四一八八號函在卷可憑。
    （三）被告自白與事實相符，是本件事證至為明確，被告犯行洵堪認定。
二、按未經許可持有手槍、子彈，其持有之繼續，為行為之繼續，亦即一經持有手槍
    、子彈，罪已成立，但其完結須繼續至持有行為終了時為止，不問該持有之手槍
    、子彈有無持以使用。此與司法院院解字第三六三二號解釋所稱寄藏贓物罪於寄
    藏行為完畢時其犯罪即已完成，其後之占有該贓物乃犯罪之狀態繼續，而非行為
    繼續，迥不相同。本件被告最初持有手槍、子彈之時間為八十四年二月，雖係在
    槍砲彈藥刀械管制條例於八十六年十一月二十四日修正公布施行前，然其持有行
    為繼續至八十九年三月二十八九日始被查獲，其持有行為之終了既在該條例修正
    公布施行之後，自無行為後法律變更可言。
二、核被告所為，係犯槍砲彈藥刀械管制條例第七條第四項之未經許可持有手槍罪及
    第十二條第四項之未經許可持有子彈罪。被告係以一行為，觸犯上開數罪名，為
    想像競合犯，應依刑法第五十五條之規定，從一重之槍砲彈藥刀械管制條例第七
    條第四項之未經許可持有手槍罪處斷。再按，槍砲彈藥刀械管制條第十九條第一
    項規定，對於犯該條例第十一條之罪，經判處有期徒刑者，應於刑之執行完畢後
    赦免後，令入勞動場所工作，其期間為三年，此項規定不問對行為人有無預防矯
    治其社會危險性之必要，一律宣付強制工作三年之部分，因不合憲法第二十三條
    所定之比例原則，業經大法官會議以釋字第四七一號解釋宣告違憲而無效。因之
    ，於個案中是否須宣告強制工作，自應基於比例原則，詳為審酌細查行為人經由
    其犯行所彰顯之惡性、將來對社會危害可能性及社會防衛之必要性等各項因素為
    斷。查被告僅單純持有扣案之槍、彈，既非隨身攜行備用，擁槍自重，四處橫行
    ，更無證據可證明其曾或擬利用寄藏之手槍及子彈進而從事其他具有積極侵害不
    特定人生命、身體、自由、財產法益等危及社會治安之行為，是其犯行對社會之
    侵害猶僅止於隱而未顯之消極狀態，危害難謂之鉅大，惡性非重，再者，於本院
    審理調查、審理時，被告亦均坦承犯行，未曾匿飾隱瞞，據而足徵被告有徹改前
    愆，規過遷善之悛悔實據，可認其無再犯同罪之虞，即不具備將來危害社會之可
    能性，綜此，衡諸比例原則，本件僅對被告施予刑罰處遇即足收懲治之效，殊無
    再基於社會防衛之立場予以宣告強制工作之必要，附此敘明。又扣案之子彈雖為
    十七顆，但因鑑定試射六顆，該六顆僅剩彈殼未具殺傷力，非違禁物，自不應宣
    告沒收。爰審酌被告犯罪之動機乃為防身、、非法持有槍彈對社會治安之危害及
    犯後坦承犯行並帶警找出乙○○之其他槍彈之良好犯後態度等一切情狀，量處如
    主文所示之刑，並諭知罰金易服勞易之折算標準，以示懲儆。扣案之仿奧地利Ｇ
    ＬＯＣＫ廠一七型口徑九ｍｍ半自動手槍製造之仿造槍壹枝（槍枝管制編號00
    00000000；槍身具有”ＢＬＵ  ７９０”；槍管具有”ＢＬＵ７８９”
    標誌）及改造子彈拾壹顆（彈底具”ＡＰ  ９ｍｍ”標誌，原扣案十七顆，但因
    鑑定試射六顆，該六顆僅剩彈殼未具殺傷力），均係違禁物，應併宣告沒收。
據上論斷，應依刑事訴訟法第二百九十九第一項前段，槍砲彈藥刀械管制條例第七條
第四項、第十二條第四項、刑法第十一條前段、第五十五條、第三十八條第一項第一
款、第四十二條第二項，罰金罰鍰提高標準條例第二條，現行法規所定貨幣單位折算
新臺幣條例第二條，判決如主文。
本案經檢察官游悅晨到庭執行職務
中    華    民    國      八十九        年    六        月      八      日
                                      臺灣嘉義地方法院刑事第三庭
                                          審判長法  官  趙  文  淵
                                                法  官  陳  杰  正
                                                法  官  康  存真
右正本證明與原本無異。
如不服本判決，應於判決送達後十日內向本院提出上訴狀( 應附繕本 )。
中    華    民    國      八十九        年    六        月      八      日
                                                書記官  胡  祥  生


司法院資訊處製作；財團法人民間司法改革基金會備份。
